臺灣板橋地方法院刑事判決　　　　　　 96年度交易字第146號
公　訴　人　臺灣板橋地方法院檢察署檢察官
被　　　告　乙○○
上列被告因過失傷害案件，經檢察官聲請以簡易判決處刑（95年
度偵字第19605 號），本院認不宜以簡易判決處理，改以通常程
序進行，被告於準備程序進行中就被訴事實為有罪之陳述，經告
知簡式審判程序之旨，並聽取當事人之意見後，本院裁定改行簡
式審判程序，判決如下：
    主  文
乙○○因過失傷害人，處有期徒刑肆月，如易科罰金，以銀元參
佰元即新臺幣玖佰元折算壹日，減為有期徒刑貳月，如易科罰金
，以銀元參佰元即新臺幣玖佰元折算壹日。
    事  實
一、乙○○明知其原領之重型機車駕照已於民國94年12月17 日
    經易處逕註，依法不得駕駛汽車，竟仍於民國95年6 月4 日
    9 時許，無照騎乘車號YKD-596 號重型機車，沿台北縣中和
    市○○路往板南路方向行駛，原應注意車前狀況隨時採取必
    要之應變措施，而按其駕駛當時天候為晴，係日間有自然光
    線，路面乾燥無缺陷，亦無任何道路障礙且視距良好等情狀
    ，並無不能注意之特別情況，竟疏未注意，於同日9 時15分
    許，在台北縣中和市○○路154 號前，欲自前方貨車之右側
    超越時，未注意車前狀況，致追撞前方推手推車之行人甲○
    ○○，致甲○○○受有右恥骨骨盆骨折及右鎖骨骨折之傷害
    。嗣乙○○於肇事後，即報警且將甲○○○送醫救治，並於
    其犯罪未經有偵查犯罪職權之公務員發覺前，主動向前往現
    場處理之警員自首坦承肇事而接受裁判。
二、案經甲○○○訴由台北縣政府警察局中和分局報請臺灣板橋
    地方法院檢察署檢察官偵查起訴。
    理  由
一、上揭事實，業據被告乙○○於警詢、偵查中及本院審理時坦
    白承認，核與告訴人甲○○○於警詢及檢察官訊問時所指訴
    及結證之情節相符，並有臺北縣政府警察局中和分局道路交
    通事故現場圖、道路交通事故調查報告表(一)、(二)、談話紀錄
    表4 紙、現場照片9 幀等在卷可稽；而告訴人甲○○○確因
    本件車禍事故，受有右恥骨骨盆骨折及右鎖骨骨折等傷害，
    此亦有告訴人甲○○○所提出之慈濟綜合醫院臺北分院診斷
    證明書1 紙等附卷可按，足認被告上開自白，核與事實相符
    。按車輛行駛時，駕駛人應注意車前狀況，並隨時採取必要
    之安全措施，道路交通安全規則第94條第3 項定有明文；被
    告騎乘重型機車行經本件事故發生地點，依上開規定本負有
    注意之義務，而依當時客觀情形，天候晴，光線為日間自然
    光線，路面乾燥無缺陷，道路無障礙物，且視距良好，依其
    智識、能力亦無不能注意之情事，竟疏於注意，貿然行駛，
    應有過失；又被告因前述過失行為，致其所駕駛上開重型機
    車追撞甫正推手推車之甲○○○，致告訴人甲○○○受有前
    述傷害，被告之過失行為與告訴人甲○○○之受傷結果間，
    自有相當因果關係；乃臺灣省臺北縣區車輛行車事故鑑定委
    員會亦同此認定，此有前揭機關於96年3 月29日以北縣鑑字
    第0965180058號函所檢送之北縣鑑字第960058號鑑定意見書
    附卷足參。故綜上所述，本件事證明確，被告過失傷害犯行
    ，堪以認定。
二、按94年2 月2 日修正公布，95年7 月1 日施行之刑法第2 條
    第1 項：「行為後法律有變更者，適用行為時之法律。但行
    為後之法律有利於行為人者，適用最有利於行為人之法律。
    」之規定，係規範行為後法律變更所生新舊法律比較適用之
    準據法，於新法施行後，應適用新法第2 條第1 項之規定，
    為「從舊從輕」之比較（最高法院95年第8 次刑事庭會議決
    議意旨參照）。被告行為後，刑法第33條第5 款、第41條、
    第62條之規定，業於94年2 月2 日修正公布，並自95年7 月
    1 日起施行。關於罰金刑之最低數額，修正前刑法第33條第
    5 款原規定：「罰金：（銀元）1 元以上。」依現行法規所
    定貨幣單位折算新臺幣條例第2 條規定折算為新臺幣，修正
    前罰金刑之最低數額即為新臺幣3 元，其加減依修正前刑法
    第68條規定，僅加減其最高度。修正後刑法第33條第5 款則
    規定：「罰金：新臺幣1000元以上，以百元計算之。」修正
    後罰金刑之最低數額提高為新臺幣1000元，其加減依修正後
    刑法第67條規定，最高度與最低度同加減之。據此計算，修
    正後罰金刑最低數額及其減輕之規定，對被告仍非有利。又
    修正前刑法第41條第1 項關於易科罰金之折算標準，規定以
    銀元1 元以上3 元以下折算1 日，並依罰金罰鍰提高標準條
    例第2 條規定，就其數額提高為100 倍。修正後刑法第41條
    第1 項則規定以新臺幣1,000 元、2,000 元或3,000元折算1
    日，罰金罰鍰提高標準條例第2 條之數額提高倍數規定，即
    不再適用。比較修正前後易科罰金之折算標準，以修正前刑
    法第41條規定有利於被告。另修正前刑法第62條規定：「對
    於未發覺之罪自首而受裁判者，減輕其刑。但有特別規定者
    ，依其規定。」修正後第62條則規定：「對於未發覺之罪自
    首而受裁判者，得減輕其刑。但有特別規定者，依其規定。
    」被告係在新法施行前犯罪並自首，比較修正前後對於犯罪
    自首者減輕其刑之規定，並參酌最高法院95年第8 次刑事庭
    會議意旨，以修正前刑法第62條規定對被告較為有利。是經
    綜合比較新舊法結果，當以修正前刑法規定有利於被告，應
    依刑法第2 條第1 項前段規定，適用修正前之刑法規定。
三、核被告所為，係犯刑法第284 條第1 項前段之過失傷害罪。
    又被告其駕照已於94年12月17日經易處逕註，故於本件案發
    當時係屬無照駕駛普通重型機車乙情，此經前揭臺灣省臺北
    縣區車輛行車事故鑑定委員會鑑定意見書敘明清楚，而核汽
    機車駕照為駕駛汽機車之許可憑證，乃駕照經吊扣、吊銷或
    註銷，其處分期間即無許可駕駛汽、機車之憑證，自不得駕
    駛汽、機車，故於駕照吊扣、吊銷或註銷期間駕車，無駕駛
    許可憑證，自確應認係無照駕駛（司法院廳刑一字第0528
    3 號函意見參照），是以被告無駕駛執照騎乘機車，因而致
    人受傷，而依法應負刑事責任，自應依道路交通管理處罰條
    例第86條第1 項規定加重其刑。又被告肇事後，即留在事故
    現場，並於其犯罪未經有偵查犯罪職權之公務員發覺前，主
    動向前往現場處理之警員自首坦承肇事而接受裁判，此有臺
    北縣政府警察局中和分局道路交通事故肇事人自首情形紀錄
    表1 紙附卷可按，依修正前刑法第62條前段規定，減輕其刑
    ，並依法先加後減之。爰審酌被告之過失程度、告訴人甲○
    ○○因被告之過失行為所受之傷害非輕，且被告迄今仍未能
    與賠償告訴人甲○○○或其家屬損失，及被告犯後坦承犯行
    ，亦表示有意願與告訴人家屬和解，態度尚稱良好等及其他
    一切情狀，量處如主文所示之刑，並依修正前刑法第41條第
    1 項等規定諭知如易科罰金之折算標準，資為懲儆。又被告
    所犯過失傷害罪，其犯罪時間係在96年4 月24日前，合於中
    華民國九十六年罪犯減刑條例所列減刑要件，應減其刑二分
    之一，並諭知易科罰金之折算標準。
據上論斷，應依刑事訴訟法第284 條之1 、第273 條之1 第1項
、第299 條第1 項前段，刑法第2 條第1 項前段、第284 條第1
項、（修正前刑法）第41條第1 項前段，（修正前刑法）第62條
前段，道路交通管理處罰條例第86條第1 項，廢止前罰金罰鍰提
高標準條例第2 條，現行法規所定貨幣單位折算新臺幣條例第2
條，中華民國九十六年罪犯減刑條例第2 條第1 項第3 款、第7
條、第9 條，判決如主文。
本案經檢察官朱學瑛到庭執行職務。
中　　華　　民　　國　　96　　年　　 8 　 月　　15　　日
                  交通法庭    法　官  蕭胤瑮
上列正本證明與原本無異。
如不服本判決，應於判決送達後十日內敘明上訴理由，向本院提
出上訴狀（應附繕本），上訴於臺灣高等法院。
                              書記官  黃炎煌
中　　華　　民　　國　　96　　年　　8 　　月　　15　　日
附錄本案論罪科刑法條全文：
刑法第284條第1項
因過失傷害人者，處6月以下有期徒刑、拘役或5百元以下罰金，
致重傷者，處1年以下有期徒刑、拘役或5百元以下罰金。
